臺灣臺中地方法院刑事裁定　　　　　　 100年度聲字第1797號
聲　請　人　臺灣臺中地方法院檢察署檢察官
被　　　告　湯獻彰
　　　　　　李清淳
　　　　　　張志鴻
　　　　　　陳定國
　　　　　　江兆昌
　　　　　　魏行之
上列聲請人因被告等違反毒品危害防制條例案件，聲請單獨宣告
沒收（99年度執字第12198號、100年度執聲字第1117號），本院
裁定如下：
上列聲請人因被告等違反毒品危害防制條例案件，聲請單獨宣告
沒收（99年度執字第12198 號、100 年度執聲字第1117號），本
院裁定如下：
    主  文
聲請駁回。
    理  由
一、聲請意旨略以：被告魏行之涉嫌與同案被告湯獻彰、李清淳
    、張志鴻、陳定國、江兆昌等（湯獻彰、李清淳、張志鴻等
    3 人涉嫌違反毒品危害防制條例部分，業經臺灣高等法院臺
    中分院以97年度上訴字第2749號判決有罪確定、陳定國涉嫌
    違反毒品危害防制條例部分，業經臺灣高等法院臺中分院以
    98年上訴字第517 號判決有罪確定、江兆昌涉嫌違反毒品危
    害防制條例部分，業經最高法院以99年度台上字第6150號判
    決有罪確定），共同製造第二級毒品、販賣第一、二級毒品
    及自行施用第一、二級毒品等案件，被告魏行之部分，為警
    於民國96年12月15日凌晨1 時10分許，在其位於桃園市○○
    路505 號12樓之6 之住處查獲，並於上址及樓下扣得第一級
    毒品海洛因5 包、第二級毒品甲基安非他命3 包等物。經查
    ：本件被告魏行之涉嫌共同製造第二級毒品及販賣第一、二
    級毒品部分，業經臺灣臺中地方法院檢察署檢察官於97年2
    月29日以96年度偵字第26494 號（含97年度偵字第12、856
    號）為不起訴處分確定；至其涉嫌施用第一、二級毒品部分
    ，則經臺灣桃園地方法院檢察署檢察官於98年4 月20日以98
    年度戒毒偵字第48號為不起訴處分等情，此有臺灣臺中地方
    法院檢察署96年度偵字第26494 號（含97年度偵字第12、85
    6 號）、臺灣桃園地方法院檢察署98年度戒毒偵字第48號不
    起訴處分附卷可參。警方於被告魏行之前揭住處及樓下所查
    獲之上開扣案第一級毒品海洛因5 包（合計驗餘淨重1.39公
    克，空包裝總重1.51公克，保管字號為96年毒保字第20751
    號），第二級毒品甲基安非他命3 包（驗餘數量分別為4.46
    57公克【毛重，含2 只塑膠袋、2 張標籤】、0.2316公克、
    3.8499公克【毛重，含1 只塑膠袋、2 張標籤】，臺灣臺中
    地方法院檢察署保管字號為：97年度安保第18號）等物，因
    屬毒品危害防制條例第2 條第2 項第1 、2 款所定之違禁物
    ，爰依法聲請裁定沒收並銷燬之等語。
二、被告魏行之聲請駁回部分：按案件由犯罪地或被告住所、居
    所或所在地之法院管轄，刑事訴訟法第5 條第1 項定有明文
    。所謂「被告所在地」，乃指被告起訴當時所在之地而言，
    即以案件起訴繫屬法院時為準，至其所在之原因，無論自由
    或出於強制皆所不問（最高法院94年度臺上字第1971號判決
    參照）。經查，被告魏行之之住所係在桃園縣桃園市○○路
    1379號13樓之3 （90年12月20日遷入），有其個人基本資料
    查詢結果1 份在卷可憑，又被告魏行之自99年7 月14日迄今
    因案在桃園監獄執行中，亦有臺灣高等法院在監在押全國紀
    錄表1 份附卷可參。是被告之住所及現所在地均非本院所轄
    之範圍。又查，本件聲請人所聲請沒收之第一級毒品海洛因
    5 包及第二級毒品甲基安非他命3 包，係被告魏行之於96年
    12月15日，在其桃園縣桃園市○○路505 號12樓之6 住處及
    樓下所查獲非法持有之物，且被告魏行之於警詢、偵訊時亦
    供陳上開毒品為其購入準備作為吸食之用，此有海巡署台中
    機動查緝隊扣押物品清單、法務部調查局調科壹字第097230
    02630 號鑑定書、行政院衛生署草屯療養院草療鑑字第0960
    010455號鑑定書附卷可稽。臺灣桃園地方法院檢察署檢察官
    並據以向臺灣桃園地方法院聲請觀察、勒戒，經觀察、勒戒
    後，認有繼續施用毒品之傾向，由臺灣桃園地方法院以97年
    度毒聲字第553 號裁定施以強制戒治，戒治期滿後，由臺灣
    桃園地方法院檢察署檢察官以98年度戒毒偵字第48號為不起
    訴處分等情，亦有上開98年度戒毒偵字第48號不起訴處分書
    及臺灣高等法院被告前案紀錄表各1 份在卷可憑，是本件被
    告犯罪行為地亦非在本院所轄之範圍。綜上所述，本件臺灣
    臺中地方法院檢察署檢察官向本院聲請單獨宣告沒收，於10
    0 年5 月6 日繫屬於本院時，不論係被告之住所、現所在地
    ，及被告持有第一級毒品海洛因及第二級甲基安非他命因遭
    查獲之行為地點，均非本院管轄範圍。從而，聲請人向本院
    聲請單獨宣告沒收上開扣案之毒品，揆諸上開說明，自有未
    合，應予駁回（臺灣高等法院97年度抗字第938 號裁定亦同
    此見解）。
三、其餘被告聲請駁回部分：按毒品危害防制條例第18條第1 項
    前段規定，查獲之第一、二級毒品，不問屬於犯人與否，均
    沒收銷毀之，此所稱「查獲之毒品」，係指被查獲而與本案
    有關之全部毒品而言；又沒收為從刑之一種，自應附隨於主
    刑存在，故毒品危害防制條例第18條第1 項所謂「查獲」之
    第一、二級毒品，係指經有罪判決書事實欄認定與被告犯罪
    事實有關之毒品（最高法院95年度台上字第5304號、94年度
    台上字第5984號判決意旨參照）。經查：本件扣案之海洛因
    5 包及甲基安非他命3 包，係被告魏行之自行購入準備作為
    自己吸食之用，與被告魏行之施用第一、二級毒品之罪行相
    關，此據被告魏行之於警詢、偵訊時供陳綦詳，且查無證據
    證明其與聲請人於聲請意旨中所述被告湯獻彰、李清淳、張
    志鴻、陳定國、江兆昌等共同製造第二級毒品罪之犯罪事實
    有關，此事實亦經臺灣高等法院臺中分院以97年度上訴字第
    2749號、98年上訴字第517 號判決及最高法院99年度台上字
    第6150號判決說明並確定在案。揆諸前開說明，被告湯憲彰
    、李清淳、張志鴻、陳定國、江兆昌等人與被告魏行之為警
    查獲時所扣案之第一級毒品海洛因5 包及第二級毒品甲基安
    非他命3 包之犯行無關，聲請人將上開被告等一併列為本案
    聲請單獨宣告沒收銷燬海洛因5 包及甲基安非他命3 包之對
    象，容有誤解，亦應予駁回。
四、依刑事訴訟法第220 條，裁定如主文。
中    華    民    國   100    年    7     月    15    日
                  刑事第十六庭  法  官  陳玉聰
以上正本證明與原本無異。
如不服本裁定，應於送達後5日內，向本院提出抗告狀。(須附繕
本)	
                                書記官  魏愛玲
中    華    民    國   100    年    7     月    15    日